臺灣高等法院臺南分院民事判決
108年度消上字第4號
上  訴  人  朱春秀  

訴訟代理人  洪國欽律師
複代理  人  李倬銘律師
被上訴  人  興益發建設企業股份有限公司


法定代理人  黃清水  
訴訟代理人  吳玉豐律師
上列當事人間請求損害賠償事件，上訴人對於民國（下同）108
年10月7日臺灣臺南地方法院106年度消字第10號第一審判決提起
上訴，並為訴之追加，本院於110年4月28日言詞辯論終結，判決
如下：
    主  文
上訴及追加之訴均駁回。
第二審（含追加之訴）訴訟費用由上訴人負擔。
    事實及理由
壹、程序方面：
一、按於第二審為訴之變更或追加，非經他造同意，不得為之。
    但請求之基礎事實同一者，不在此限。民事訴訟法第446條
    第1項、第255條第1項第2款分別定有明文。本件上訴人在原
    審主張其向被上訴人購買坐落臺南市○○區○○段000地號土地
    （下稱系爭土地）上規劃興建中之「新悅城-○○區」建案中
    之房屋（嗣完工後編訂門牌號碼：臺南市○○區○○路○段000號
    13樓之3，下稱系爭房屋），並簽立房屋預定買賣契約書（
    下稱系爭契約），因系爭房屋有漏水之瑕疵，已達可解除系
    爭契約之程度，乃依民法第359條前段規定及系爭契約第25
    條第1項約定，請求被上訴人返還價金及給付違約金（見原
    審卷一第111-116頁、卷二第65-66頁）。嗣於本院審理中，
    追加備位之訴，主張就系爭房屋有漏水之瑕疵，如認解除契
    約顯失公平時，則依民法第359條但書、第179條前段規定，
    請求減少價金並返還不當得利，並追加備位聲明：「被上訴
    人應給付上訴人新臺幣（下同）1,581,903元，及自上訴人1
    09年3月27日民事追加聲明暨準備㈠狀繕本送達被上訴人之翌
    日（即109年4月1日）起至清償日止，按週年利率5%計算之
    利息。」（見本院卷一第363-365、394頁）。其追加備位之
    訴部分，與原審請求，均是主張系爭房屋有漏水之瑕疵，基
    礎事實有其同一性，卷證資料可相互為用，核與上開規定相
    符，應予准許。被上訴人雖不同意上開追加，揆之前揭說明
    ，本院仍應准許，併予審理。
二、關於上訴人於本院審理中，就先位及備位之訴部分，均另主
    張系爭房屋有玄關門之設計與契約約定不符、廚房廚具之材
    料與契約約定不符、廚房廚具安裝方式不當、冷氣機室外主
    機所在位置未規劃安全防護措施、客用衛浴安裝方式不當等
    瑕疵（下合稱漏水以外之多項瑕疵）及被上訴人就系爭房屋
    所使用之建材有瑕疵（下稱建材之瑕疵），均構成解除契約
    、減少價金之事由。上訴人雖主張前開攻擊防禦方法之提出
    ，符合民事訴訟法第447條第1項但書第3款「對於在第一審
    已提出之攻擊或防禦方法為補充者」得例外許其提出之規定
    。然為被上訴人所否認，辯以：上訴人於二審所提漏水以外
    之多項瑕疵及建材之瑕疵，均逾其於原審主張之事實、調查
    及審判範圍，依民事訴訟法第447條之規定，不得再提出此
    一新攻擊防禦方法等語。查：
  ⒈按民事訴訟法第447條之立法理由記載：「原規定採行修正
    之續審制，仍無法避免及改正當事人輕忽第一審程序，遲至
    第二審程序始提出新攻擊防禦方法之情形，不但耗費司法資
    源，且造成對造當事人時間、勞力及費用之浪費，亦無法建
    構完善之金字塔型訴訟制度。為改正上述之缺點，合理分配
    司法資源，乃修正本條第1項規定，原則上禁止當事人於第
    二審提出新攻擊防禦方法。惟若一律不准當事人提出新攻擊
    或防禦方法，對於當事人權益之保護欠週，因此於但書規定
    例外得提出新攻擊防禦方法之情形」，其中第3款部分並記
    載：「當事人以在第一審已經主張之爭點，即其攻擊或防禦
    方法（包含事實、法律及證據上之爭點），因第一審法院就
    該事實、法律及證據上評價錯誤為理由，提起上訴，其上訴
    理由，仍在第一審審理之範圍內，應允許當事人就該上訴理
    由，再行提出補強之攻擊或防禦方法，或就之提出其他抗辯
    事由，以推翻第一審法院就該事實上、法律上及證據上之評
    價。爰為第3款規定」等語。準此，在第一審言詞辯論終結
    時，得提出已知悉之證據方法、攻擊或防禦方法而未提出，
    應不許當事人遲至第二審程序始提出，方符民事訴訟法第44
    7條之立法意旨。
　⒉上訴人主張：上訴人於原審所提106年11月15日民事訴訟狀及
    107年3月8日訴之聲明變更狀，有表明系爭房屋有漏水以外
    之多項瑕疵，以作為上訴人依系爭契約及民法第359條規定
    解除系爭契約之依據，上訴人復於原審107年2月6日言詞辯
    論期日，就漏水以外之多項瑕疵為具體明確之回覆，兩造確
    實曾就漏水以外之多項瑕疵互為攻防，上訴人於上訴後再次
    提出漏水以外之多項瑕疵，顯係對原審所為之攻防方法為具
    體之補充，而符合民事訴訟法第447條第1項但書第3款之規
    定等語。惟按原告將原訴變更時，法院以其訴之變更為合法
    ，原訴可認為已因撤回而終結，應專就新訴裁判。查：
  ⑴本件上訴人於106年11月15日向原審起訴時固係主張系爭房屋
    有漏水以外之多項瑕疵，乃依消費者保護法第7條及第51條
    規定，請求被上訴人給付回復原狀所必要之費用及懲罰性賠
    償等金額合計共710,300元及法定遲延利息（見原審卷一第1
    3-16頁；下稱消費訴訟），並於原審107年2月6日言詞辯論
    期日，就漏水以外之多項瑕疵互為攻防（見原審卷一第107-
    109頁）。然上訴人於107年3月8日訴之聲明變更狀已變更為
    主張系爭房屋有漏水之瑕疵，依民法第359條前段規定解除
    系爭契約，該狀雖尚有提及漏水以外之多項瑕疵（見原審卷
    一第111-116頁），但上訴人於107年3月20日民事準備狀、1
    07年3月29日民事準備(二)狀、107年4月16日民事準備㈢狀即
    一律均主張房屋有漏水之瑕疵，而未主張漏水以外之多項瑕
    疵（見原審卷一第177-183頁、第189-193頁、卷二第25-25
    之2頁），更於書狀明確表示：因系爭房屋滲漏水係發生於
    上訴人起訴後，則上訴人依民事訴訟法第255條第1項第4款
    規定，實得以情事變更請求返還價金及給付違約金，並以該
    書狀繕本送達向被上訴人表示解除契約等語（見原審卷一第
    181頁）。且經原審法官於107年7月24日言詞辯論期日，對
    上訴人詢以「認本件有足以解除系爭契約之瑕疵，是否即為
    系爭房屋有漏水之情形」，上訴人亦答稱「是」，又調查證
    據部分亦是聲請由臺南市土木技師公會鑑定系爭房屋是否有
    漏水之瑕疵（見原審卷二第66-67頁）。更且兩造於其後之
    歷次書狀、歷次開庭、迄至最後言詞辯論期日，即一律均專
    就系爭房屋是否有漏水之瑕疵為調查證據之聲請、提出攻擊
    防禦及辯論（以上見原審卷二全卷）。並經原審以上訴人因
    情事變更所為訴之變更係合法而准其變更（見原審判決事實
    及理由欄之壹程序方面之），則上訴人原請求之消費訴訟
    可認為已因撤回而終結，法院應就上訴人變更之訴為裁判。
    是上訴人主張：其未具體表明捨棄或不再主張以漏水以外之
    多項瑕疵作為攻防方法，故漏水以外之多項瑕疵之攻防方法
    應仍存在於原審程序中等語，並不可採。
　⑵再者，上訴人於上訴二審時亦係主張房屋漏水之瑕疵，待本
    院行準備程序及試行和解多次，業經整理兩造不爭執事項，
    並協議簡化兩造爭點，程序進行至將準備程序終結時，始於
    109年12月31日提出言詞辯論意旨狀主張系爭房屋尚有漏水
    以外之多項瑕疵（見本院卷二第55-56頁），核屬於二審提
    出之新攻擊方法，與主張房屋漏水之瑕疵之事實有別，難謂
    係就原審提出攻擊防禦方法而為補充，是上訴人所為並不符
    民事訴訟法第447條第1項但書第3款所定情形，其復未能主
    張及釋明有何該條但書所定其他事由，依同條第3項規定，
    本院自應駁回其上開新攻擊方法之主張，不得予以審酌。
  ⒊上訴人於原審並未主張建材之瑕疵部分，核屬上訴人於本院
    始提出之新攻擊方法，亦與主張房屋漏水之瑕疵之事實不同
    ，難謂係就原審提出攻擊防禦方法而為補充。上訴人固釋明
    上開主張係屬於第一審法院已提出攻擊或防禦方法之補充，
    應符合民事訴訟法第447條第1項第3款規定，惟上述之爭點
    ，上訴人在第一審均未為任何之主張，第一審法院亦未就該
    爭點為事實、法律及證據上之評價，是上訴人提起之此上訴
    理由，顯已逾第一審審理之範圍，非屬於第一審已提出攻擊
    或防禦方法之補充，依前述⒈之說明，上訴人自不得再提出
    。其復未能主張及釋明有何該條但書所定其他事由，依同條
    第3項規定，本院亦應駁回其此部分新攻擊方法之主張，不
    得予以審酌。
貳、實體方面：
一、上訴人主張：上訴人於103年6月25日向被上訴人購買坐落系
    爭土地上規劃興建中之系爭房屋（下合稱系爭房地），並簽
    立系爭契約，兩造同意就系爭房地之契約價金以7,909,515
    元為計算基準，被上訴人並於106年3月30日交付系爭房屋予
    上訴人。上訴人入住系爭房屋後，發現系爭房屋有漏水之瑕
    疵，導致系爭房屋不具有通常合理期待之居住條件，已達可
    解除系爭契約之程度，上訴人先位依民法第359條前段規定
    、系爭契約第25條第1項約定，請求被上訴人返還價金7,909
    ,515元，及依系爭契約第25條第1項約定，請求被上訴人給
    付按房屋總價款15%計算之違約金1,188,000元，合計得請求
    金額為9,095,942元。如認解除契約顯失公平時，則備位依
    民法第359條但書、第179條前段規定，請求減少價金，並請
    求被上訴人返還不當得利。又上訴人認減少契約價金之比例
    應以20%為適當，是上訴人得請求減少之買賣價金為1,581,9
    03元。原判決駁回上訴人之訴，實有未當，爰提起上訴等語
    。爰先位聲明：㈠原判決關於駁回上訴人後開第二項之訴部
    分廢棄。㈡被上訴人應給付上訴人9,095,942元，及自上訴人
    107年3月20日準備狀繕本送達被上訴人之翌日（即107年3月
    27日）起至清償日止，按週年利率5%計算之利息。㈢願供擔
    保，請准宣告假執行。另備位聲明：㈠原判決關於駁回上訴
    人後開第二項之訴部分廢棄。㈡被上訴人應給付上訴人1,581
    ,903元，及自上訴人109年3月27日民事追加聲明暨準備㈠狀
    繕本送達被上訴人之翌日（即109年4月1日）起至清償日止
    ，按週年利率5%計算之利息。㈢願供擔保，請准宣告假執行
    【上訴人原上訴聲明㈡為：被上訴人應給付上訴人9,417,942
    元，及自上訴人107年3月20日準備狀繕本送達被上訴人之翌
    日起至清償日止起，按週年利率5%計算之利息。嗣減縮上開
    聲明如上述先位聲明㈡。就上訴減縮部分，原判決已告確定
    ，本院不再論述】。
二、被上訴人則辯以：本件經原審囑託臺南市土木技師公會進行
    鑑定之結果，系爭房屋並無上訴人所指之漏水情事，上訴人
    指稱之滲漏水，事實上根本不存在，其所指之水珠凝結等情
    狀為反潮之自然現象。原審法院認此自然現象非屬瑕疵，自
    無違誤，上訴人執詞指為瑕疵，並不可採。上訴人主張解除
    契約，並無理由，且上訴人於上訴後始提出減少價金之主張
    ， 亦屬無據。原審駁回上訴人之請求，並無不當等語。並
    聲明：㈠上訴及追加之訴均駁回。㈡如受不利判決，願供擔保
    ，請准宣告免為假執行。
三、本件經整理兩造不爭執事項，及依民事訴訟法第463條準用
    同法第270條之1第1項第3款規定整理並協議簡化兩造爭點如
    下：
  ㈠不爭執事項：
  ⒈上訴人於103年6月25日向被上訴人購買系爭房地，並簽立系
    爭契約、土地預定買賣契約書及相關附件，被上訴人於106
    年3月30日交付系爭房屋予上訴人；經上訴人受領並裝潢使
    用至今。
  ⒉兩造簽立第1項所示契約及附件之初，房屋部分之契約價金為
    4,278,000元、土地部分契約價金3,642,000元，系爭房地契
    約價金合計共7,920,000元；另依系爭契約約定，上訴人另
    交付「代收代付款」280,000元，嗣於交屋日經交互計算後
    ，上訴人本於系爭契約繳付契約價金為4,267,515元（扣變
    更設計減價10,485元）、土地價金3,642,000元，合計契約
    價金7,909,515元；另代收代付款216,468元，超收款項54,0
    17元已退還上訴人。兩造同意就系爭房地之契約價金以7,90
    9,515元為計算基準。
　㈡爭執事項：
　⒈先位部分：上訴人主張依民法第359條前段、系爭契約第25條
    第1項解除契約，並請求被上訴人返還系爭房地價金、賠償
    系爭房屋總價15%之違約金共9,095,942元及其法定利息，有
    無理由？
  ⒉備位聲明依民法第359條但書、第179條前段請求減少價金並
    返還不當得利共1,581,903元及其法定利息，有無理由？
四、得心證之理由：
　㈠上訴人於103年6月25日向被上訴人購買系爭房地，並簽立系
    爭契約、土地預定買賣契約書及相關附件，被上訴人於106
    年3月30日交付系爭房屋予上訴人；經上訴人受領並裝潢使
    用至今。有交屋切結書、系爭契約、土地預定買賣契約書及
    相關附件等（見本院卷一第59-302頁）可稽，且為兩造所不
    爭執（見不爭執事項⒈），堪信為真實。
  ㈡系爭房屋並無漏水之瑕疵：
  ⒈按民事訴訟法第277條前段規定：「當事人主張有利於己之事
    實者，就其事實有舉證之責任」；又民法第354條第1項前段
    規定：「物之出賣人對於買受人，應擔保其物依第373條之
    規定危險移轉於買受人時無滅失或減少其價值之瑕疵，亦無
    滅失或減少其通常效用或契約預定效用之瑕疵」。是買受人
    受領買賣標的物後，主張其受領之買賣標的物有瑕疵，請求
    出賣人負擔保責任，而出賣人否認有物之瑕疵時，應先由買
    受人就瑕疵存在之事實，負舉證之責，必須證明其為真實後
    ，出賣人就其否認之事實，始負證明責任，故本件應先由上
    訴人就系爭房屋存在漏水之瑕疵之事實，負舉證責任。
　⒉經查：
  ⑴原審依上訴人之聲請囑託臺南市土木技師公會就「㈠系爭房屋
    是否有漏水之瑕疵？㈡若有，則⒈系爭房屋漏水之瑕疵導致其
    價值減損之程度為何？⒉系爭房屋漏水之瑕疵影響其作為房
    屋居住使用之程度為何？⒊修復系爭房屋漏水之瑕疵所需之
    金額為何？」等事項為鑑定（見原審卷二第67、71頁），其
    鑑定結果認：「㈠關於系爭房屋是否有漏水之瑕疵部分：⒈空
    氣相對溼度若在60-70%是最舒服，比這數值高，會覺得溼悶
    難耐（因為汗液不容易蒸發）；比這數值低，則容易造成皮
    膚乾燥龜裂(因為皮膚水分容易散失）。調閱中央氣象局安
    平觀測站（位於臺南市○○區○○路0號）之濕度紀錄，顯示107
    年2月15日早上11點到下午6點濕度78-87%。107年3月4日早
    上9點到下午4點濕度88-94%、107年3月5日凌晨1點到下午1
    點濕度84-100%。107年4月13日早上8點到半夜12點濕度81-9
    8%。107年2月15日、3月4日、3月5日、4月13日皆無降雨。
    顯示濕度偏高。⒉調閱中央氣象局安平觀測站，風向則以北
    方為0°，順時鐘旋轉，南方180°，顯示107年2月15日早上11
    點到下午6點是南風或西南風。107年3月4日早上9點到下午4
    點、107年3月5日凌晨1點到下午1點是南風或西南風。107年
    4月13日早上8點到半夜12點是南風或西南風。107年2月15日
    、3月4日、3月5日、4月13日都是南風或西南風。⒊107年10
    月26日及107年12月4日兩次會勘，現場均無水滴或滴水現象
    ，但天花板（裝修版）有水痕（已乾掉），櫃子有霉斑。客
    廳天花板裝修版內部及廁所天花板裝修內部均無潮濕現象。
    107年10月26日上午9點-11點為西北風，相對溼度74-91%，1
    07年12月4日下午1點-3點為西北風和東北風，相對溼度55-6
    2%。⒋標的物近海邊，南邊及西邊為海，若吹南風或西南風
    易將水氣帶入，空氣濕度大，地板磁磚材質毛細孔較細，無
    法吸入濕氣會停留表面，天花板之裝修版若毛細孔較細就不
    會吸濕，就會有水滴，上訴人質疑牆面為何一邊有水珠一邊
    無，因一邊混凝土柱子而另一邊是白磚砌的牆，那是兩種不
    同材質，其吸濕程度不一，故混凝土柱表面毛細孔小有水滴
    ，而白磚牆易吸入濕氣，故沒有水滴，浴室也是同道理，馬
    桶、鏡子毛細孔較細，故會有水滴、水流現象，而浴室地板
    磁磚鋪設不同材質，材質不一樣，故有部分較濕，部分較乾
    燥之現象。⒌若是自來水管漏水，因內部有水壓，漏水會持
    續，若是排水管漏水，則有排水時，就會有滲漏。綜上所述
    ，本案若是吹南風或西南風，且濕度較大時，室內就容易有
    反潮滴水現象，應是建築物靠近海邊，南風天的特殊現象，
    不是系爭房屋漏水之瑕疵。㈡關於若有漏水之瑕疵之其他鑑
    定事項部分：本案非房屋漏水，而是房屋靠近海邊之地理位
    置及天候所引起，若是吹南風或西南風且濕度大就可能會反
    潮，這並非房屋瑕疵，並無減損其價值或影響房屋居住使用
    程度的問題，亦無法用修復方式解決，其解決方式建議在天
    氣溼度大且吹南風時使用除濕機，減低屋內反潮滴水現象。
    」等語，有該公會107年12月19日(107)南土技字第0000號函
    出具鑑定報告書（見原審卷二第85頁；鑑定報告書另置於卷
    外，鑑定結論在該報告第5-7頁；下稱系爭鑑定報告）可稽
    。
　⑵原審依上訴人之聲請於108年4月2日就上訴人對系爭鑑定報告
    鑑定意見提出之疑義，再函請臺南市土木技師公會說明（見
    原審卷二第185、189頁），該會以108年8月16日(108)南土
    技字第0000號函覆意見略以：本案在鑑定過程中，技師到現
    場共有3次，但現場屋內均乾燥無滲漏水之情形，若是管線
    滲水，平常應就有滲水情形，幾次滲水經和氣象局比對，均
    有濕度較高的情形，故仍維持報告書結論所述為受天氣影響
    ，非滲漏水等語（見原審卷二第209頁）。
  ⑶本院復依上訴人之聲請於109年11月25日就上訴人對系爭鑑定
    報告鑑定意見提出之疑義，再次函請臺南市土木技師公會說
    明（見本院卷二第43頁），該會以109年12月16日（109）南
    土技字第0000號函覆意見略以：①本案在鑑定過程中，技師
    到現場共有2次，但現場屋内均乾燥無滲漏水之情形，若是
    管線滲水，平常應就有滲水情形，幾次滲水經和氣象局比對
    ，均有濕度較高的情形，故仍維持報告書結論所述為受天氣
    影響，非滲漏水，已判斷並非給排水管滲漏水的現象。②107
    年10月26日和107年12月4日進行會勘2次，該2次均乾燥無滲
    漏之情形，參考資料見報告書附件四之中央氣象局氣象監測
    資料。該會鑑定結果並非漏水瑕疵等語（見本院卷二第47頁
    ）。
  ⑷依上述，系爭鑑定報告鑑定意見已完整陳述其鑑定結果及認
    定依據，認系爭房屋並無漏水之瑕疵，並就上訴人對鑑定意
    見之疑義，亦已詳予說明。核與系爭鑑定報告後附之系爭房
    屋位置示意圖、鑑定初勘紀錄表、鑑定會勘紀錄表、中央氣
    象局氣象監測資料、上訴人提出之照片及系爭房屋之現場照
    片均屬相符（見系爭鑑定報告第12-51頁；其中上訴人提出
    之照片即其於原審所提照片，見原審卷一第195-225頁，另
    有置於同卷第135頁證物袋）。是上訴人主張系爭鑑定報告
    鑑定意見不符鑑定之形式，與經驗法則不合，不足採信等語
    ，並不足採。
  ⑸上訴人雖主張：上訴人於107年3月8日及同年月19日有拍到系
    爭房屋潮濕之照片，但該2日氣象報告是吹北風，代表不是
    只有吹南風才潮濕，系爭鑑定報告並未實際實驗材料對於濕
    度之影響，也沒有相關建築材料建材之證明，是以臆測方式
    推論，而非以科學方法或通常鑑定方法評斷，不足採信等語
    。並提出中央氣象局氣象監測資料、照片、錄影光碟截圖、
    臺北市土木技師公會107年7月12日第14屆第2次鑑定委員會
    小組會議紀錄及光碟（見本院卷一第353-355、369-377、44
    9-450頁；另光碟置於同卷第497頁證物袋）為證。惟查，原
    審於107年3月14日會同兩造至系爭房屋進行勘驗時，就上訴
    人所指稱牆面漏水部分，自現場並無法看出，且上訴人在場
    亦表示無意見等語，有原審107年3月14日測量勘驗筆錄及現
    場照片（見原審卷一第144、167、169頁）可稽。如係上訴
    人所稱有水管漏水之情，因自來水管內之水必須隨時供水至
    大樓各樓層，其水管內係隨時充滿具有壓力之自來水，一旦
    漏水，理應持續滲漏，但上訴人主張系爭房屋漏水之情形，
    卻係時有時無，且經原審於107年3月14日至現場勘驗時，亦
    未見系爭房屋有何漏水之情形，實難信上訴人主張系爭房屋
    有上述漏水瑕疵之事實為真實。
  ⑹至上訴人聲請本院另囑託高雄市土木技師公會鑑定系爭房屋
    之潮濕滲漏水之現象是否可以排除為建物本身設計、建材選
    用不適當及施工瑕疵所致？等節（見本院卷一第347頁）。
    惟查，系爭房屋並無漏水之瑕疵，已如前述，上訴人聲請鑑
    定事項卻以系爭房屋有潮濕滲漏水之現象作為前提，其鑑定
    事項本即有疑。且上訴人就建材之瑕疵部分為新攻擊方法，
     不得於本件提出，已如前述，是上開鑑定事項就建材選用
    不適當部分，即非本件應審酌之事項，而屬非必要。又臺南
    市土木技師公會為在臺南市擔任營造業專任工程人員之土木
    技師所組成，自具有專業鑑定之能力，所為之鑑定意見自可
    作為書證，而供作認定事實之參考。且上訴人於原審亦係聲
    請由臺南市土木技師公會為鑑定（見原審卷二第67頁），益
    足證明上訴人亦認該公會有專業鑑定之能力。上訴人嗣後空
    言臺南市土木技師公會所為鑑定報告之意見不可採，而聲請
    另由高雄市土木技師公會再為鑑定，然並未提出具體客觀之
    事證以說明有何再委託其他機關鑑定之必要，故認上訴人上
    開主張並無足採，本件並無再委由其他機關鑑定之必要。
  ⒊綜上，上訴人未能舉證證明系爭房屋有漏水之瑕疵，是上訴
    人主張系爭房屋有漏水之瑕疵，並無可採。
  ㈢本件上訴人未能舉證證明系爭房屋有漏水之瑕疵，則上訴人
    先位依民法第359條前段規定、系爭契約第25條第1項約定，
     主張解除系爭契約，並請求被上訴人返還系爭房地價金、
    賠償系爭房屋總價15%之違約金共9,095,942元及其法定利息
    ，暨備位聲明依民法第359條但書、第179條前段規定請求減
    少價金並返還不當得利共1,581,903元及其法定利息，均屬
    無據。
五、綜上所述，上訴人先位之訴依民法第359條前段規定、系爭
    契約第25條第1項約定請求被上訴人給付9,095,942元，及自
    107年3月27日起至清償日止，按週年利率5%計算之利息，暨
    追加備位之訴依民法第359條但書、第179條前段規定請求被
    上訴人給付上訴人1,581,903元，及自109年4月1日起至清償
    日止，按週年利率5%計算之利息，均無理由，應予駁回，其
    假執行之聲請，失其依據，應併予駁回。原審所為上訴人敗
    訴之判決，並無不合。上訴論旨指摘原判決不當，求予廢棄
    改判，為無理由，應駁回其上訴。其追加之訴，亦無理由，
    應併予駁回。
六、本件事證已臻明確，兩造其餘之攻擊或防禦方法及所用之證
    據，經本院斟酌後，認為均不足以影響本判決之結果，爰不
    逐一論列，附此敘明。
七、據上論結，本件上訴及追加之訴均無理由，依民事訴訟法第
    449條第1項、第78條，判決如主文。　　
中　　華　　民　　國　　110 　年　　5 　　月　　26　　日
　                民事第二庭  審判長法  官  高榮宏

                                    法  官  林富郎

                                    法  官  黃瑪玲
上為正本係照原本作成。
上訴人如不服本判決，應於收受送達後20日內向本院提出上訴書
狀，其未表明上訴理由者，應於提出上訴後20日內向本院補提出
理由書狀（均須按他造當事人之人數附繕本），上訴時應提出委
任律師或具有律師資格之人之委任狀；委任有律師資格者，另應
附具律師資格證書及釋明委任人與受任人有民事訴訟法第466條
之1第1項但書或第2項（詳附註）所定關係之釋明文書影本。如
委任律師提起上訴者，應一併繳納上訴審裁判費。
被上訴人不得上訴。　　　　　　　　　　　　　　　　　　　
中　　華　　民　　國　　110 　年　　5 　　月　　26　　日

                                    書記官  蘭鈺婷

【附註】
民事訴訟法第466條之1：
⑴對於第二審判決上訴，上訴人應委任律師為訴訟代理人。但上
  訴人或其法定代理人具有律師資格者，不在此限。
⑵上訴人之配偶、三親等內之血親、二親等內之姻親，或上訴人
  為法人、中央或地方機關時，其所屬專任人員具有律師資格並
  經法院認為適當者，亦得為第三審訴訟代理人。
民事訴訟法第466條之2第1項：
  上訴人無資力委任訴訟代理人者，得依訴訟救助之規定，聲請
  第三審法院為之選任律師為其訴訟代理人。